【裁判字號】    89,上,45
【裁判日期】    890919
【裁判案由】    分配表異議之訴
【裁判全文】
臺灣高等法院高雄分院民事判決  八十九年度上字第四五號
      上  訴  人  乙○○
      訴訟代理人  蔡明樹律師
      被上訴人    甲○○      .
      訴訟代理人  丙○○      .
      被上訴人    陳雪嬌即劉.
右當事人間分配表異議之訴事件，上訴人對於中華民國八十八年十二月十六日臺灣高
雄地方法院八十八年訴字第一四○三號第一審判決提起上訴，本院判決如左：
      主      文
上訴駁回。
第二審訴訟費用由上訴人負擔。
      事      實
甲、上訴人方面：
壹、聲明：求為判決：
一、先位聲明：
（一）原判決廢棄。
（二）請就台灣高雄地方法院（下稱高雄地院）八十七年度執字第八九二一號強制執
      行事件對被上訴人即債務人陳雪嬌財產拍賣所得價金，不准被上訴人甲○○以
      新台幣（下同）二百萬元列為第二順位抵押權優先受償，並應將民國（下同）
      八十七年十一月二十一日高雄地院民事執行處所製作之分配表次序六列為被上
      訴人甲○○應受分配之一百三十五萬七千八百六十七元，改為分配予上訴人。
二、備位聲明：
（一）原判決廢棄。
（二）被上訴人應連帶給付上訴人一百三十五萬七千八百六十七元，及自起訴狀繕本
      送達翌日起至清償日止，按年息百分之五計算之利息。
（三）上訴人願提供現金或同額之第一商業銀行無記名可轉讓定期存單為擔保，請准
      宣告假執行。
貳、陳述：除與原判決記載相同，茲予引用外，補稱：
一、被上訴人陳雪嬌聲稱在八十六年四月三日訂買賣契約時，甲○○當場付給陳雪嬌
    買賣價金八十萬元用以塗銷該九十六萬元之最高限額抵押權，可見陳雪嬌對外積
    欠債務之事實，也為甲○○所明知，由此更可見渠等二人實有動機共謀損害陳雪
    嬌其他債權人之權益。
二、被上訴人二人之不法犯行，業經台灣高雄地方法院以八十七年易字第六九八一號
    判決各處有期徒刑五月，並經鈞院八十八年度上易字第一二六八號駁回上訴。原
    審竟引民法第二百二十六條第一項規定為據，認定得以「該債務不履行之損害賠
    償請求權」為原所擔保「系爭不動產所有權移轉登記請求權」之變形，以實行抵
    押權，其判決違背法令之處甚為明顯。
三、被上訴人於設定系爭抵押權之真意，是想要擔保倘若被上訴人陳雪嬌不履行出賣
    人義務時，將來可能發生之債權，亦即是「最高限額抵押權」，渠等已自認此情
    只是代書辦錯手續，此部分應為其與代書間之問題，其仍不得主張該無債權本權
    之系爭「普通抵押權」，益證原審判決之認定有違被上訴人之真意。
四、原審雖認定被上訴人甲○○未依上揭買賣契約書第二條約定繳納對第一銀行一百
    五十萬元貸款本息，依上揭買賣契約書第十三條規定，被上訴人陳雪嬌取得沒收
    甲○○已付價金並不催告解除上揭買賣契約之權利，但認陳雪嬌未行使該沒收已
    收價金及解約之權利，而認上揭買賣契約仍有效存在，可放任甲○○行使系爭抵
    押權：：云云，倘若鈞院亦認同此項理由，則陳雪嬌積欠上訴人乙○○一百五十
    萬元債務在先，而對甲○○有沒收價金及解約權利卻怠於行使，則上訴人現謹依
    民法第二百四十二條規定（即「債務人怠於行使其權利時，債權人因保全債權，
    得以自己之名義，行使其權利。」）代位被上訴人陳雪嬌行使沒收甲○○已付價
    金並解除上揭買賣契約之權利，則陳雪嬌非但未積欠甲○○任何債務，甚至因系
    爭不動產已遭拍賣現登記在甲○○之子潘宗威名下而在解約後成為無法回復原狀
    之狀態，則甲○○更應負賠償該系爭不動產以拍賣價格計之六百三十萬元之債務
    ，則更無權利主張系爭虛偽之抵押權，而退步言之，如  鈞院仍認甲○○得主張
    原審判決所稱債務不履行損害賠償請求權，則上訴人已併以上揭訴狀代位債務人
    陳雪嬌對甲○○為抵銷之意思表示，其結果甲○○仍是不得以系爭之虛偽抵押權
    在上揭強制執行程序參與分配。
、証據：援用原審所提証據。
乙、被上訴人方面：
壹、聲明：求為判決：如主文所示。
貳、陳述：與原判決記載者相同，茲引用之。
參、証據：援用原審所提証據。
丙、本院依職權向台灣高雄地方法院調取八十七年度執字第八九二一號民事執行案卷
    。
      理      由
一、本件上訴人主張：被上訴人甲○○與陳雪嬌明知二人間並無六百萬之債權債務存
    在，竟於八十六年四月三日，在原被上訴人陳雪嬌所有系爭不動產上設定六百萬
    元之普通抵押權，其後，在系爭不動產之強制執行程序中，以該虛偽之抵押權登
    記主張有二百萬元債權而參與分配，並經原執行法院於八十七年十一月二十一日
    製作之分配表中，將被上訴人甲○○列為次序六之第二順位抵押權人而優先受償
    一百三十五萬七千八百六十七元，案經伊聲明異議，由執行法院暫將上揭分配款
    保留。被上訴人二人虛偽設定抵押權，業經刑事法院各判處有期徒刑五月確定在
    案，伊遂提起分配表異議之訴等情，先位聲明，求為命就高雄地院八十七年度執
    字第八九二一號強制執行事件對被上訴人即債務人陳雪嬌財產拍賣所得價金，不
    准被上訴人甲○○以二百萬元列為第二順位抵押權優先受償，並應將八十七年十
    一月二十一日高雄地院民事執行處所製作之分配表次序六列為被上訴人甲○○應
    受分配之一百三十五萬七千八百六十七元，改為分配予伊之判決。惟為充分保障
    伊權益，避免多次訴訟，爰再主張被上訴人共同以偽造文書違反善良風俗之犯罪
    手段，企圖讓伊求償無著，侵害伊上揭強制執行程序受分配一百三十五萬七千八
    百六十七元之權益等情，依民法第一百八十四條、第一百八十五條、第一百七十
    九條規定，備位聲明，求為命被上訴人應連帶給付伊一百三十五萬七千八百六十
    七元，及自起訴狀繕本送達之翌日起至清償日止，按年息百分之五計算之利息之
    判決。
二、被上訴人甲○○則以：系爭不動產係因出賣人即被上訴人陳雪嬌為節省土地增值
    稅，須先向稅務機關辦理自用住宅證明，期間為一年，遂徵得伊之同意，約定於
    八十七年四月三日，再行辦理所有權移轉登記，但為確保系爭不動產如期過戶，
    且擔保伊已給付陳雪嬌之一百零七萬元、日後所付之五十八萬元及為陳雪嬌承擔
    之銀行貸款一百五十萬元之本息等債權能獲得保障，伊與陳雪嬌遂同意在系爭不
    動產過戶前，辦理六百萬元抵押權設定登記，應無不合等語；被上訴人陳雪嬌則
    以：當初伊與被上訴人甲○○約定於買賣契約訂立一年後再辦理系爭不動產之所
    有權移轉，後來因上訴人實行假扣押，遂無法將系爭不動產過戶給甲○○，伊確
    實有收到甲○○所交付之一百六十五萬元等語，資為抗辯。
三、按當事人就標的物及其價金互相同意時，買賣契約即為成立；訂約當事人之一方
    ，由他方受有定金時，其契約視為成立，民法第三百四十五條第二項、第二百四
    十八條分別定有明文。又按抵押權所擔保之債權，原可由契約當事人自行訂定，
    此觀民法第八百六十一條但書之規定自明。此之債權固不限於金錢債權，契約當
    事人如訂定以因買賣契約所生之所有權移轉登記請求權為被擔保債權，自非法所
    不許。再按抵押權所擔保之債權，如因清償、提存、免除、混同等原因而消滅時
    ，抵押權固因之而消滅，然因債務不履行所生之損害賠償請求權，係原債務之變
    形，若原債務有抵押權擔保其履行，則該損害賠償債務自亦屬抵押權擔保之範圍
    。
四、上訴人主張被上訴人甲○○在被上訴人陳雪嬌所有系爭不動產上設定六百萬元之
    普通抵押權，嗣該不動產經強制執行，被上訴人甲○○則在上開強制執行程序中
    ，以該抵押權主張有二百萬債權參與分配，並經原執行法院將被上訴人甲○○列
    為次序六之第二順位抵押權人而得優先受償一百三十五萬七千八百六十七元之事
    實，業據提出原執行法院八十七高敬民嘉八十七執字第八九二一號民事執行處通
    知書及所附之民事強制執行金額計算書分配表、八十八高敬民嘉八十七執字第八
    九二一號通知書、八十六年度全字第四三二九號民事裁定各一份為證，被上訴人
    二人對此並不爭執，且經原法院調取八十七年度執字第八九二一號民事執行卷宗
    核閱無訛，固堪信為真實。惟上訴人主張被上訴人二人係於系爭不動產上虛偽設
    定六百萬元之普通抵押權一節，則為被上訴人二人所否認，並以前揭情詞置辯。
    經查：
（一）被上訴人陳雪嬌先於八十五年十一月二十六日、同年十二月二十三日，分別向
      被上訴人甲○○借款十萬元、十七萬元，其後，二人於八十六年四月三日，委
      由訴外人柯三勝代書訂立系爭不動產之買賣契約，約定買賣總價金為六百三十
      萬元，先前之借款二十七萬元轉作買賣價金之一部分，被上訴人甲○○另於訂
      約當場交付現金八十萬元作為買賣定金，且由被上訴人甲○○自同年月二十日
      起，負責清償系爭不動產上當時所存之第一商業銀行旗山分行一百五十萬元貸
      款之本息，被上訴人陳雪嬌則應於八十七年四月三日（即一年後），將系爭不
      動產移轉登記於被上訴人甲○○名下等情，有被上訴人甲○○提出之不動產買
      賣契約書、付款簽收收據、被上訴人甲○○之郵政存簿儲金儲金簿及高雄縣旗
      山鎮農會活期存款存摺影本、丙○○之彰化商業銀行活期儲蓄存款存摺影本各
      一份為證，並經證人即辦理本件系爭不動產買賣及抵押權設定之代書柯三勝證
      稱屬實，復經被上訴人二人供述一致，足堪信為真實。復參酌被上訴人甲○○
      確實於系爭不動產買賣契約成立後，曾陸續交付被上訴人陳雪嬌五十八萬元，
      且依約繳付第一商業銀行一百五十萬元貸款至八十六年七月十一日之本息等情
      ，有被上訴人甲○○提出之付款簽收收據、臺灣省青果運銷合作社高雄分社社
      員果款簿影本、丙○○之彰化商業銀行活期儲蓄存款存摺影本各一份、被上訴
      人甲○○之高雄縣旗山鎮農會活期存款存摺影本二份及第一銀行放款收據一份
      為證，足認被上訴人二人已對系爭不動產之買賣價金及相互間之權利義務達成
      合意，依民法第三百四十五條第二項、第二百四十八條規定，被上訴人二人間
      之不動產買賣契約即已合法成立，是被上訴人二人間之買賣關係並非虛偽存在
      一節，應堪認定。上訴人既無法舉證證明被上訴人二人間之買賣關係係因通謀
      虛偽意思表示而成立，則其空言主張被上訴人二人係虛偽買賣，被上訴人甲○
      ○並未交付一百六十五萬元予被上訴人陳雪嬌云云，即不足採。
（二）又物之出賣人，負交付其物於買受人，並使其取得該物所有權之義務，民法第
      三百四十八條第一項定有明文。被上訴人二人間之不動產買賣契約業於八十六
      年四月三日訂立時成立生效一節，已如前述，則出賣人即被上訴人陳雪嬌於買
      賣契約成立時，依法即負有將系爭不動產移轉登記予被上訴人甲○○之義務，
      被上訴人甲○○則取得受領系爭不動產所有權移轉登記之權利，雖其二人約定
      於買賣契約訂立一年後，始須辦理所有權移轉登記，然此僅為對系爭不動產移
      轉登記債務履行期所設之限制，就被上訴人甲○○之所有權移轉登記請求權係
      於訂立買賣契約時已經發生而現實存在之事實，不生影響，該不動產移轉登記
      請求權既係因買賣契約而生之請求權，且於被上訴人二人訂立買賣契約時即已
      發生，揆之前揭說明，被上訴人二人非不得約定以該請求權為抵押權擔保之標
      的。
（三）而被上訴人二人於刑事案件歷次偵審中始終均供稱係因買方擔心賣方於未過戶
      期間將系爭不動產出賣，始同意設定抵押權擔保等情（見偵查卷八十七年二月
      十一日訊問筆錄、原法院八十七年度易字第六一九一號刑事卷宗八十八年一月
      十三日訊問筆錄、本院八十八年度上易字第一二六八號刑事卷宗八十八年七月
      八日訊問筆錄），業據原法院調取本院八十八年上易字第一二六八號被上訴人
      二人偽造文書案件全卷核閱無訛，核與證人柯三勝證稱被上訴人二人設定六百
      萬元之抵押權係為擔保系爭不動產過戶，及於原法院八十七年度易字第六一九
      一號刑事案件審理中證稱：買方（即被上訴人甲○○）為防止賣方（即被上訴
      人陳雪嬌）一屋二賣，為擔保自己之權益，遂提議設定六百萬元之抵押權等語
      （見該刑事卷宗八十八年一月十三日訊問筆錄）相符，並參考被上訴人二人所
      訂不動產買賣契約書其他特約事項第一項亦載明：「本件房地甲方（即被上訴
      人陳雪嬌）同意在未辦理過戶以前先提供與乙方（即被上訴人甲○○）抵押權
      設定權利總金額新台幣六百萬元正，以保證買賣各條件之切實履行」等字句，
      復參酌被上訴人甲○○陳稱因系爭不動產約定之買賣總價金為六百三十萬元，
      為恐被上訴人陳雪嬌一年後不履行移轉所有權之約定，故以六百萬元為總額設
      定抵押權等語，況衡諸常理，被上訴人甲○○已給付部分價金，而系爭不動產
      則需於訂約後一年始辦理所有權移登記，則被上訴人甲○○於所有權移轉前，
      為擔保其債權之實現，經被上訴人陳雪嬌之同意，於系爭不動產上設定相當於
      系爭不動產總價之抵押權作為擔保之行為，應屬合理亦合乎常情。綜觀上情，
      堪認被上訴人二人抵押權設定之真意，係以被上訴人甲○○基於本件買賣契約
      所生，對被上訴人陳雪嬌請求移轉系爭不動產之請求權，及損害賠償請求權作
      為設定本件抵押權之擔保債權，僅是於抵押權設定登記時，以相當於買賣總價
      之六百萬元為額度設定抵押權擔保之債權額，非以訂約當時被上訴人甲○○已
      給付之價金為抵押權擔保之標的，要不因被上訴人甲○○於書狀上記載其抵押
      權之設定是要擔保現在及將來之債權，即要設定最高限額抵押權等語，而影響
      被上訴人二人於抵押權設定當時，真意是要擔保被上訴人甲○○對被上訴人陳
      雪嬌請求移轉系爭不動所有權之債權之認定。而上訴人逕認被上訴人二人係以
      契約訂立時被上訴人甲○○以給付之價金為設定抵押權擔保之標的，而被上訴
      人二人抵押權設定時，並無六百萬元之債權存在，進而謂被上訴人二人抵押權
      之設定為虛偽云云，顯有誤會。
（四）再按法院依民事訴訟法第二百十三條第一項之規定，認定事實，除別有規定外
      ，不受他事件裁判認定事實之拘束（最高法院二十一年度上字第一二二八號判
      例要旨參照）。原法院八十七年度易字第六一九一號、本院八十八年度上易字
      第一二六八號刑事判決，雖均認為被上訴人二人於抵押權設定當時，既無六百
      萬元之債權存在，其設定本件抵押權應屬虛偽不實，因而以被上訴人二人涉有
      偽造文書犯行，並予以判處罪刑確定等情，有上開判決書各一份附卷可稽，然
      被上訴人二人係約定以被上訴人甲○○依買賣契約所生對被上訴人陳雪嬌請求
      移轉系爭不動產所有權之請求權為抵押權擔保之債權，已如前述，此項約定既
      非法所不許，其設定自屬合法而有效，刑事判決誤認被上訴人二人係以買賣契
      約訂立當時已給付之價金債權為抵押權之標的，而被上訴人二人於抵押權設定
      時既尚無六百萬元之債權存在，則渠等設定抵押權以擔保六百萬元之債權，亦
      屬虛偽不實云云，顯係誤認被上訴人二人設定抵押權欲擔保之債權之真意，其
      判決所認定之事實，自為本院所不採，上訴人執上開二判決結果，主張被上訴
      人二人係虛偽設定抵押權云云，自亦不足採。
（五）另被上訴人甲○○就約定應負擔被上訴人陳雪嬌在第一商業銀行旗山分行一百
      五十萬元貸款本息，僅繳至八十六年七月十日之事實，有第一商業銀行旗山分
      行八十七年十一月二十五日一旗字第一０四二號函及該函所附之放款（單筆授
      信）攤還及收息記錄查詢單附於原法院八十七年度易字第六一九一號刑事卷宗
      可稽，並經被上訴人柯雪嬌於該案審理時自承，被上訴人甲○○僅繳納該筆貸
      款本息至八十六年十七月十日，其後即以缺錢為由，未繼續繳納等語屬實（見
      該案八十七年十二月十一日訊問筆錄），業據原法院調取上開卷宗核閱無訛，
      自堪信為真實。被上訴人甲○○雖提出繳納第一商業銀行貸款利息至八十六年
      十二月二十一日之收據影本一份，惟依該放款利息收據之記載，所繳納者應係
      本金分別為五十萬元及八十萬元貸款之利息，而被上訴人甲○○依約應繳付者
      係一百五十萬元銀行貸款之本息，且依上開第一商業銀行旗山分行之回函，被
      上訴人陳雪嬌在該行除該一百五十萬元之貸款外，尚有二筆分別為八十萬元、
      五十萬元之中期擔保放款，自八十二年十二月二十二日起未繳息，與上訴人甲
      ○○提出之放款收據影本相符，是上訴人所提出之放款收據影本僅能證明被上
      訴人陳雪嬌之第一商業銀行五十萬元及八十萬元貸款已繳至八十六年十二月二
      十一日，與被上訴人甲○○依約應繳納之該銀行一百五十萬元貸款本息則無關
      連，從而被上訴人甲○○辯稱其繳納銀行一百五十萬元貸款本息至八十六年十
      二月，嗣因上訴人聲請假扣押系爭不動產後，始未再繳納云云，固與事實不符
      ，而不足採信。惟縱使被上訴人甲○○未按期繳付一百五十萬元銀行貸款本息
      之行為，有違反被上訴人二人所訂系爭不動產買賣契約第二條規定之嫌，依該
      買賣契約書第十三條規定，被上訴人陳雪嬌固得沒收被上訴人甲○○已付之全
      部金額並不經催告解除契約，然本件契約未據被上訴人陳雪嬌主張解除前，被
      上訴人陳雪嬌尚不得沒收價金。至於被上訴人甲○○允諾負擔被上訴人陳雪嬌
      之一百五十萬元貸款本息之債務承擔契約，未經債權人第一商業銀行同意，該
      債務承擔契約對第一商業銀行自不生效力，系爭貸款之債務人仍為被上訴人陳
      雪嬌，而系爭不動產係因銀行貸款債務未履行，遭法院予以拍賣，喪失所有權
      ，使被上訴人陳雪嬌對被上訴人甲○○之移轉系爭不動產所有權義務陷於不能
      ，顯可歸責於被上訴人陳雪嬌之事由，自不得主張解除契約，沒收價金。是上
      訴人主張代位被上訴人陳雪嬌行使解除權並代位對甲○○為抵銷之意思表示云
      云，亦屬無據。
（六）上訴人係於八十六年十二月二十五日聲請對系爭不動產假扣押，經原法院於同
      年月二十七日准予供擔保為假扣押，並於八十七年四月二十一日由第一銀行旗
      山分行向原法院民事執行處聲請本案強制執行，復於同年九月二十四日拍定之
      事實，為兩造所不爭執，且經原法院調取八十七年度執字第八九二一號民事執
      行卷宗核閱無訛。系爭不動產既遭上訴人聲請原法院予以假扣押查封在案，並
      延續至八十七年四月三日被上訴人二人約定辦理所有權移轉登記之期限之後，
      致被上訴人陳雪嬌無法於約定期限前移轉系爭不動產予被上訴人甲○○，復其
      後遭原法院予以拍定喪失所有權，則被上訴人陳雪嬌對被上訴人甲○○所負之
      移轉系爭不動產所有權義務已陷於給付不能，且係因被上訴人陳雪嬌未清償上
      訴人債務所致，則依被上訴人二人所定之買賣契約第十二條、第十三條規定，
      及民法第二百二十六條第一項規定，被上訴人甲○○自得向被上訴人陳雪嬌請
      求債務不履行之損害賠償。此項被上訴人甲○○對被上訴人陳雪嬌之損害賠償
      請求權係為原債權即不動產所有權移轉登記請求權之變形，則該抵押權即當然
      移存於被上訴人甲○○得受之賠償金之上，為該擔保抵押權效力所及。
（七）至被上訴人甲○○之子潘威宗於上開強制執行程序中，以五百萬零一千元標取
      系爭不動產之事實，雖為兩造所不爭執，並經原法院調取八十七年度執字第八
      九二一號民事執行卷宗核閱無訛，而堪信為真實，然於強制執行程序中，除債
      務人依強制執行法第七十條第五項不得應買外，其他人均得買受拍賣之不動產
      ，即債務人外之任何人均有於強制執行程序中買受拍賣之不動產之權利，是以
      不論系爭不動產係由潘威宗自行出資購買或由被上訴人甲○○出資而以潘威宗
      名義購買，均屬合法正當之權利行使，與被上訴人甲○○不續繳第一銀行貸款
      本息，而應負違約責任一節，實屬二事，不宜混為一談，從而上訴人以潘威宗
      標取系爭不動產之事實，推認被上訴人甲○○係故意不繳納銀行貸款本息，違
      約在先，從而不得對被上訴人陳雪嬌主張任何賠償及債權云云，尚嫌率斷。
（八）另被上訴人二人間之抵押權既係合法成立，依強制執行法第三十四條第二項規
      定，於系爭不動產強制執行時，被上訴人甲○○得聲明參與分配，是被上訴人
      甲○○聲明參與分配以取得分配款並無不法可言，亦無何違背善良風俗之處，
      上訴人主張被上訴人二人共同以違背善良風俗之方法，企圖讓上訴人求償無著
      ，且被上訴人甲○○有不當得利之行為云云，顯不足採。
（九）查被上訴人甲○○已給付被上訴人陳雪嬌一百六十五萬元價金，已如前述，而
      其代被上訴人陳雪嬌給付第一商業銀行旗山分行貸款本息總計六萬三千八百零
      八元之事實，亦有該銀行放款（單筆授信）攤還及收息記錄查詢單一份為憑，
      則被上訴人甲○○依系爭不動產買賣契約第十三條規定，所得向被上訴人陳雪
      嬌請求之賠償額為已給付之一百六十五萬元及同額之違約金，且依法亦得請求
      賠償所代付之銀行貸款本息六萬三千八百零八元，是被上訴人甲○○所得請求
      之賠償額已逾二百萬元之數額，且此賠償金為抵押權效力所及，已如前述，則
      被上訴人甲○○於上開產強制執行程序中，主張有二百萬元之債權而參與分配
      ，既並未逾越上開損害賠償請求數額，則原法院執行處於分配表中將被上訴人
      甲○○列為次序六第二順位抵押權人，並以債權額二百萬元參與分配計算結果
      ，而列其可受分配額為一百三十五萬七千八百六十七元等情，即屬無訛。
五、綜上所述，被上訴人甲○○與陳雪嬌間之不動產買賣契約既已成立生效，雙方約
    定買賣價金為六百三十萬元，被上訴人甲○○並於契約成立時取得請求被上訴人
    陳雪嬌辦理系爭不動產所有權移轉之權利，被上訴人甲○○為擔保上開債權，而
    設定相當系爭不動產總價金之六百萬元之普通抵押權，於法即屬有據。其後，因
    系爭不動產被查封拍賣致使被上訴人陳雪嬌無法將不動產所有權移轉予被上訴人
    甲○○，被上訴人甲○○從而對被上訴人陳雪嬌取得逾二百萬元之損害賠償請求
    權，又因該損害賠償請求權係抵押權擔保標的即被上訴人甲○○對被上訴人陳雪
    嬌系爭不動產所有權移轉登記請求權之變形，自為抵押權擔保效力所及，被上訴
    人甲○○於上開強制執行程序中，以抵押權人之身分主張有二百萬元債權參與分
    配，並未逾越前開損害賠償請求之數額，原法院執行處將其列入分配，即屬有據
    。從而上訴人依強制執行法第四十一條前段提起分配表異議之訴，請求將原法院
    八十七年度執字第八九二一號強制執行事件對被上訴人陳雪嬌財產拍賣所得價金
    ，不准被上訴人甲○○以二百萬元列為第二順位抵押權優先受償，並應將八十七
    年十一月二十一日原執行法院所製作之分配表次序六列為被上訴人甲○○應受分
    配之一百三十五萬七千八百六十七元，改為分配予上訴人之先位聲明，即屬無據
    。又被上訴人二人既係合法設定抵押權，甲○○亦係本於抵押權人之身分，依法
    參與分配，自無侵害上訴人於上開強制執行程序中受分配一百三十五萬七千八百
    六十七元之權益，從而上訴人以備位聲明主張依民法第一百八十四條、第一百八
    十五條、第一百七十九條規定，請求被上訴人二人連帶給付上訴人一百三十五萬
    七千八百六十七元，及自起訴狀繕本送達之翌日起至清償日止，按年息百分之五
    計算之利息，亦無理由，均應予駁回。原審為上訴人敗訴之判決並駁回其假執行
    之聲請，經核並無不合。上訴意旨，指摘原判決不當，求予廢棄改判，為無理由
    ，應予駁回。
六、據上論結，本件上訴為無理由，依民事訴訟法第四百四十九條第一項、第七十八
    條，判決如主文。
中      華      民      國    八十九    年      九      月    十九      日
                                      臺灣高等法院高雄分院民事第四庭
~B1審判長法官  王錦村
~B2法      官  林紀元
~B3法      官  曾錦昌
右為正本係照原本作成。
如對本判決上訴，須於判決送達後二十日內向本院提出上訴狀，其未表明上訴理由者
，應於上訴後二十日內向本院提出上訴理由書（均須按他造當事人之人數附繕本）。
上訴時應提出委任律師或具有律師資格之人之委任狀，並依附註條文規定辦理。
中      華      民      國    八十九    年      九      月      二十一  日
~B法院書記官  施耀程
附註：
民事訴訟法第四百六十六條之一：
對於第二審判決上訴，上訴人應委任律師為訴訟代理人，但上訴人或其法定代理人具
有律師資格者，不在此限。
上訴人之配偶、三親等內之血親、二親等內之姻親，或上訴人為法人、中央或地方機
關時，其所屬專任人員具有律師資格並經法院認為適當者，亦得為第三審訴訟代理人
。第一項但書及第二項情形，應於提起上訴或委任時釋明之。
                                                                        Ｇ


司法院資訊處製作；財團法人民間司法改革基金會備份。
